臺灣高等法院臺南分院刑事判決
                                 111年度金上訴字第1119號
上  訴  人  臺灣臺南地方檢察署檢察官
被      告  薛雅云



上列上訴人因被告詐欺等案件，不服臺灣臺南地方法院111年度
金訴字第201號中華民國111年5月31日第一審判決（起訴案號：
臺灣臺南地方檢察署111年度偵續字第7號），提起上訴，本院判
決如下：
    主  文
上訴駁回。
    理  由
一、經本院審理結果，認第一審判決對被告為無罪之諭知，核無
    不當，應予維持，並引用第一審判決書記載之證據及理由（
    如附件）。另檢察官主張原審判決所引用之被告與「林暐書
    」LINE對話紀錄因不完整而無證據能力，惟檢察官就此非供
    述證據於原審已同意作為證據使用（見原審卷第41頁），且
    原審於審理程序已依法提示調查上開證據（見原審卷第101
    頁），是原審已踐行法定證據調查程序，自不應許其再行爭
    執該證據之證據能力，而有礙於訴訟之安定（最高法院109
    年台上字第4564號判決意旨參照），是原審判決所引用之上
    開證據應具有證據能力。
二、原審諭知被告無罪，理由略以：㈠案發前被告已使用玉山銀
    行帳戶與友人間有資金往來之互動，於依「林暐書」之指示
    將該帳戶之提款卡寄出後，尚繼續使用該帳戶供友人匯款，
    更在詐騙集團成員已收到玉山銀行帳戶之提款卡（含密碼）
    ，得以領取被害人張軒睿被騙款項後，還要友人將歸還之借
    款匯入玉山銀行帳戶內，若被告有幫助詐欺、幫助洗錢之故
    意，豈會於已預見對方為詐騙集團成員之後，仍提供玉山銀
    行帳戶供友人匯款，而無懼友人所歸還之借款遭到詐騙集團
    成員盜領？㈡依被告所提出之刑事判決，確實有人在網路上
    自稱為「林暐書」，若需貸款，需提供金融機構帳戶資料為
    由，詐騙金融帳戶資料後，作為詐騙他人款項匯款之用，是
    被告辯稱其係遭詐騙集團成員「林暐書」之詐騙，而誤將帳
    戶資料寄出等語，堪以採信。
三、檢察官上訴意旨則以：被告與「林暐書」之對話內容僅有被
    告單方面傳送寥寥數則之訊息，且其所傳送訊息均為未讀之
    狀態，依LINE通訊軟體之功能，該軟體本可將任何通訊對象
    自行更改暱稱為「林暐書」，甚至也可以傳送前開訊息內容
    予任何人（甚至未加好友亦可，僅對方可能無法讀取），是
    被告所提出之截圖內容，任何人都可以在短短數十秒內自行
    創造相同之內容，甚至無須其他帳號配合；被告於審理中陳
    稱：該帳戶自開戶來幾乎沒在使用，我還是習慣使用郵局帳
    戶等語，暨前開款項匯入本案玉山銀行帳戶後即遭被告轉匯
    至自己郵局帳戶等情可知，本案中縱真有他人因償還帳務而
    匯款入本案玉山銀行帳戶，亦僅是偶然、非被告預料內之事
    ，否則被告自始何不直接請對方匯至郵局帳戶即可，還要再
    多此一舉將款項轉匯至郵局帳戶，是被告應無事前囑託他人
    將償還之款項匯入其玉山銀行帳戶。況倘被告真有囑咐他人
    將償還之款項匯入本案玉山銀行帳戶，卻立刻將款項轉回自
    己其他帳戶，如此多餘、不合理之舉動，焉知不是被告刻意
    製造金流，營造自己有在使用前開玉山銀行帳戶假象之舉？
    被告並無任何特殊背景、原因，對於政府、媒體、金融機構
    大力宣導勿因交付帳戶而成為詐騙集團幫兇之社會現況，尚
    無法推稱不知，其自當預見若無端交付帳戶資料予不詳人士
    可能事涉詐騙，仍決意交付，當認縱如此亦不違背其本意，
    其主觀上具有幫助詐欺、幫助洗錢之不確定故意。
四、本院之判斷：
　㈠被告於110年7月24日警詢時已明確供稱：我一開始是在網路
    看到借貸資訊，我便在該網頁留下我的名字、電話，之後於
    110年6月26日就有人以0000000000打電話給我、跟我要LINE
    的ID，之後LINE名稱「林暐書」就加我的LINE，「林暐書」
    有先問我工作情形、經濟狀況，之後叫我將提款卡寄給他，
    「林暐書」說他們可以配合一間生技公司，將我包裝成生技
    公司的員工來做薪資證明，所以我就依「林暐書」指示將提
    款卡寄出去，「林暐書」並說之後放款會將錢匯到遠東國際
    商業銀行的帳戶並叫我去遠東國際商業銀行開戶，他說要幫
    我包裝薪資證明比較好核貸（見警卷第5-6頁）。而依被告
    所提出於111年1月13日判決之臺灣新竹地方法院110年度原
    金訴字第34號刑事判決（見原審卷第65-69頁），該案被告
    亦為辦理信用貸款，與LINE暱稱「林暐書」聯絡後，因「林
    暐書」表示須以公司資料為其做包裝資料以申辦貸款，乃依
    「林暐書」之指示，將其帳戶資料寄送予對方。則由上開刑
    事判決可知，確有被告所稱「林暐書」者之LINE帳號存在，
    且被告於110年7月24日警詢為前揭供述時，上開刑事判決尚
    未宣判，被告實不可能參考該刑事判決內容捏造「林暐書」
    此一LINE帳號之辯解，是其供稱係為辦理貸款而依「林暐書
    」之指示寄送帳戶資料予對方乙情，堪以採信。
　㈡被告將其所申設玉山銀行帳戶之提款卡於110年6月27日11時5
    6分許依「林暐書」之指示寄出後，尚於同年月27日20時39
    分、29日22時6分提供該帳戶供友人王琮文匯還借款①3,350
    元、②10,000元（匯入帳號均為：一銀、0000000000000000
    ），並分別於同年月28日16時39分、29日22時22分，以網路
    銀行轉帳之方式，將上開①、②款項再匯入自己郵局帳戶（帳
    號：0000000000000000），其中上開②款項之匯入、轉出，
    更係在被害人張軒睿於110年6月29日20時4分許、20時9分許
    、20時27分許，匯款49,989元、49,989元、29,985元至被告
    所申設之玉山銀行帳戶之後；且於本案發生約1年前之同帳
    戶，亦分別於③109年6月20日、④同年月27日，各轉帳1,010
    元、1,010元至上開王琮文帳戶等情，業據被告於原審供述
    明確（見原審卷第43-44頁），並有被告郵局帳戶封面影本
    、玉山銀行集中管理部111 年5 月6 日玉山個（集）字第11
    10056764號函所附往來明細、第一商業銀行111年10月7日一
    總營集字第116191號函檢送王琮文開戶基本資料、存摺存款
    客戶歷史交易明細表附卷可稽（見原審卷第51、81-85頁、
    本院卷第77-118頁），且經證人王琮文於本院亦到庭結證確
    認上開①至④筆款項均為其與被告間之借款或投資往來款項（
    見本院卷第134-140頁），至於證人王琮文就其與被告帳戶
    資金往來用途雖無法逐筆詳細確認，惟以證人王琮文於本院
    證述時間距其與被告帳戶匯款往來時間已逾1年，且其上開
    帳戶與其他帳戶轉帳之次數眾多，於110年6月間幾乎每日均
    有交易發生（見本院卷第99-102頁），則縱使王琮文對於其
    與被告之資金往來用途無法逐筆確認，亦與經驗法則無違。
    準此，被告將帳戶資料依「林暐書」之指示寄出後，確實仍
    提供玉山銀行帳戶供王琮文匯款，此實非一般提供帳戶予詐
    欺集團使用者會有之作為。
　㈢至於被告雖已將其與「林暐書」間之LINE對話紀錄刪除，就
    此原因為何，被告始終供稱：我怕我男朋友看我手機知道我
    有貸款的事情，我覺得這是丟臉的事情，因為別人會認為我
    就是因為沒錢才需要貸款（見警卷第8頁、偵1卷第20頁反面
    、偵2卷第29-31頁、本院卷第46、147頁），而貸款負債不
    欲為他人知悉及身旁伴侶查看另一半手機通話紀錄均非難以
    想像之事，是其所稱刪除對話紀錄之原因並無違反經驗法則
    之處。更何況以被告所稱案發當時在家中飲料店打工，因每
    月須負擔小孩扶養費，想貸款做網拍，多賺一點錢等語（見
    偵1卷第20頁反面、原審卷第39頁），則其於須資金從事網
    拍生意之情況下，誤信「林暐書」貸款須美化帳戶之說詞，
    將帳戶資料寄送予「林暐書」指定之人，實無悖於常情，尚
    難以被告未能提供與「林暐書」之完整對話紀錄，即認其對
    於提供之帳戶將淪為人頭帳戶之犯罪工具乙情，已經有所預
    見。
五、綜上及原審判決所述，本件實難認定被告主觀上已預見「林
    暐書」將以其帳戶從事詐欺行為或掩飾、隱匿犯罪行為且不
    違背其本意，依檢察官所提出之證據，尚無從說服法院獲得
    被告有幫助洗錢或幫助詐欺取財不確定故意之確切心證，本
    院就檢察官之指訴仍存有合理懷疑，自應諭知被告無罪之判
    決。
六、原審認檢察官所提證據均無法證明被告有幫助洗錢或幫助詐
    欺取財犯行，而為被告無罪之諭知，其採證法則於法相容，
    亦與經驗法則、論理法則無悖，檢察官雖仍執前詞提起上訴
    ，惟查：
　㈠上訴意旨質疑被告所提出之LINE對話內容不全均為未讀狀態
    ，且該軟體本可將對象自行更改暱稱，而無從以該對話內容
    認被告抗辯可採等語。惟本院認被告於110年7月24日警詢所
    稱與「林暐書」聯繫關於申辦貸款及寄交帳戶過程之供述，
    與上開111年1月13日刑事判決所記載他案被告所供稱向「林
    暐書」之貸款過程及內容等情節如出一轍，堪認其此部分之
    辯解應值採信，尚難以其所提出之對話內容不完整且均為未
    讀狀態，即認其供述不足採信。
　㈡上訴意旨以被告於王琮文匯款後，隨即將該筆款項匯入被告
    所申設郵局帳戶，而據此質疑被告係刻意製造金流乙節，惟
    被告就此係供稱：我平常習慣使用郵局帳戶，我會把收到的
    錢放在郵局是很正常（見本院卷第149頁），況且王琮文於1
    10年6月27日20時39分將3,350元匯入玉山銀行帳戶後，被告
    係遲至翌日16時39分始將款項轉帳至郵局帳戶，尚有相當之
    時間差距。參以王琮文於案發之前1年，與被告之資金往來
    帳戶即係被告所申設之玉山銀行帳戶，已如前述，則王琮文
    依以往交易習性，將欲償還被告之債務匯入其玉山銀行帳戶
    ，被告再將之轉帳入自己郵局帳戶，實與一般交易習慣並無
    違背。
　㈢本案詐騙集團大費周章自稱「林暐書」，並以各種說詞合理
    化其要求被告提供帳戶資料，進而使被告誤信其說詞率而寄
    送帳戶資料。是並非輕率交付帳戶資料予他人者即得認為主
    觀上有幫助詐欺之不確定故意，否則詐騙集團又何須虛構各
    式各樣貸款求職或提供帳戶之說詞，誘使各類急於貸款求職
    者上勾？更何況各人之智識及警覺程度，常因年齡、生活經
    驗、社會歷練等而有差異，故上訴意旨前開推論，固係以一
    般社會常人之平均標準而為，然亦不能排除另有無法察覺其
    中詭異而擅予輕信之可能。則被告提供帳戶資料，致遭上開
    詐騙集團利用為人頭帳戶，雖有疏失，亦僅係被告經驗不足
    、經濟狀況不佳急需貸款受「林暐書」詐騙一時失慮所致，
    尚難以被告與其並不相識無信賴關係存在，及媒體已大力宣
    傳勿交付帳戶成為詐騙集團幫兇等情，即推認其具有預見寄
    送帳戶資料將幫助其遂行詐欺及洗錢之犯行。是檢察官上訴
    認應為被告有罪之判決，為無理由，應予駁回。
七、應適用之法律：
　　刑事訴訟法第368條、第373條。
本案經檢察官廖羽羚提起公訴，檢察官紀芊宇提起上訴，檢察官
蔡麗宜到庭執行職務。
中　　華　　民　　國　　111 　年　　11　　月　　16　　日
                  刑事第六庭審判長    法　官  吳勇輝
                                      法　官  黃國永
                                      法　官  吳錦佳
以上正本證明與原本無異。
檢察官如不服本判決應於收受本判決後20日內向本院提出上訴書
，其未敘述上訴理由者並得於提起上訴後20日內向本院補提理由
書（但應受刑事妥速審判法第9 條第1 項各款規定之限制）。
本件被告不得上訴。
　　　　　　　　　　　　　　　　　　　書記官  王杏月
中　　華　　民　　國　　111 　年　　11　　月　　16　　日
附錄法條：
刑事妥速審判法第九條：
除前條情形外，第二審法院維持第一審所為無罪判決，提起上訴
之理由，以下列事項為限：
一判決所適用之法令牴觸憲法。
二判決違背司法院解釋。
三判決違背判例。
刑事訴訟法第三百七十七條至第三百七十九條、第三百九十三條
第一款之規定，於前項案件之審理，不適用之。